【裁判字號】    95,易,1647
【裁判日期】    951215
【裁判案由】    贓物
【裁判全文】
臺灣板橋地方法院刑事判決              95年度易字第1647號
公  訴  人  臺灣板橋地方法院檢察署檢察官
被      告  甲○○
???????????2樓
上列被告因贓物案件，經檢察官提起公訴（95年度偵字第13071
號），本院依簡式審判程序判決如下：
    主      文
甲○○收受贓物，處拘役伍拾玖日，如易科罰金，以銀元佰元
折算壹日。
    事  實
一、甲○○明知真實姓名年籍不詳綽號「妹仔」之成年女性友人
    所交付之「黃玉梅」之國民身分證一張，係來源不明之贓物
    （係黃玉梅於民國九十年十一月中旬在臺北市立動物園中遭
    竊  之物），竟仍基於收受贓物之故意，於九十年底，在臺
    北縣永和市○○路二十五巷一號一樓之住處，因上述「妹仔
    」之女子向其借款新臺幣五百元，而以「黃玉梅」之身分證
    質押，而仍予以收受。嗣於九十一年八月四日，因另涉他案
    經警持搜索票至上址搜索而查悉上情。
二、案經本院依職權告發由臺灣板橋地方法院檢察署檢察官偵查
    起訴。本院於準備程序進行中，甲○○就被訴事實為有罪之
    陳述，經告知簡式審判程序之旨，並聽取各當事人之意見後
    ，本院合議庭裁定由受命法官獨任進行簡式審判程序。
    理      由
一、上開犯罪事實，業據被告甲○○於本院審理時坦承不諱，核
    與被害人黃玉梅於警詢時之供述大致相符，並有贓物認領保
    管單一紙附卷可稽，足認被告自白應與事實相符。本案事證
    明確，被告犯行洵堪認定，自應依法論科。
二、被告行為後，刑法施行法已於民國九十五年六月十四日增訂
    第一條之一，並自九十五年七月一日施行，將刑法分則編所
    定罰金之貨幣單位均改為新臺幣，並將罰金數額分別提高為
    三十倍或三倍；另刑法第三十三條第五款關於罰金刑之規定
    、第四十一條關於易科罰金折算標準之規定，均已於九十四
    年二月二日修正公布，並同自九十五年七月一日施行。而現
    行刑法第二條第一項規定「行為後法律有變更者，適用行為
    時之法律。但行為後之法律有利於行為人者，適用最有利於
    行為人之法律」，即行為後法律有變更者，應為「從舊從輕
    」之比較，針對刑法修正變更之部分，自應就有利或不利於
    被告之一切相關情狀，綜其全部罪刑之結果而為比較，以定
    其應適用之法律，且一經定其應適用之法律後，即需整體適
    用之，除法有明文外，不得任意割裂適用。查：
(一)刑法分則編各罪所定罰金之貨幣單位原為銀元，且依修正前
    刑法第三十三條第五款規定，罰金刑為一銀元以上，而有關
    罰金與罰金倍數之調整及銀元與新臺幣之折算標準，訂有「
    罰金罰鍰提高標準條例」及「現行法規所定貨幣單位折算新
    臺幣條例」，除罰金以一銀元折算三元新臺幣外，並將七十
    二年六月二十六日以前修正之刑法部分條文罰金數額提高為
    十倍，其後修正者則不再提高倍數，亦即刑法分則各罪罰金
    數額視上開情形分別提高為三十倍或三倍；就刑法第三百
    四十九條第一項規定而言，其罰金部分之法定刑度為「銀元
    五百元（即新臺幣一萬五千元）以下，銀元一元（即新臺幣
    三十元）以上」。而九十五年七月一日起，修正後刑法第三
    十三條第五款則將罰金刑提高為新臺幣一千元以上，並以百
    元計算之，且因修正後刑法第三十三條第五款所定罰金貨幣
    單位已改為新臺幣，乃增訂刑法施行法第一條之一規定，將
    刑法分則編各罪所定罰金之貨幣單位亦配合修正為新臺幣，
    並為使刑法分則編各罪所定罰金之最高數額與修正前趨於一
    致，規定將罰金數額提高為三十倍（但七十二年六月二十六
    日至九十四年一月七日新增或修正之條文，就其所定數額提
    高為三倍），就刑法第三百四十九條第一項規定而言，其罰
    金部分法定刑度已變更為「新臺幣一萬五千元以下，新臺幣
    一千元以上」，經比較前後規定之刑度，應以修正前之規定
    對被告較為有利。
(二)修正前刑法第四十一條第一項前段規定「犯最重本刑為五年
    以下有期徒刑以下之刑之罪，而受六個月以下有期徒刑或拘
    役之宣告，因身體、教育、職業、家庭之關係或其他正當事
    由，執行顯有困難者，得以一元以上三元以下折算一日，易
    科罰金」，又被告行為時之易科罰金折算標準，修正前罰金
    罰鍰提高標準條例第二條（現已刪除）規定，就其原定數額
    提高為一百倍折算一日，則本件被告行為時之易科罰金折算
    標準，最高以銀元三百元折算一日，經折算為新臺幣幣值後
    ，為以新臺幣九百元折算為一日。而修正後刑法第四十一條
    第一項前段規定「犯最重本刑為五年以下有期徒刑以下之刑
    之罪，而受六個月以下有期徒刑或拘役之宣告者，得以新臺
    幣一千元、二千元或三千元折算一日，易科罰金」，比較修
    正前後之易科罰金折算標準，以修正前之規定較有利於被告
    。
(三)經綜合比較新舊法果，應均以舊法（即行為時法）對被告有
    利，自應依刑法第二條第一項前段規定，整體適用行為時之
    修正前刑法第四十一條第一項前段、已廢止罰金罰鍰提高標
    準條例第二條等規定，合先敘明。
三、核被告甲○○所為，係犯刑法第三百四十九條第一項之收受
    贓物罪。爰審酌被告之素行狀況、犯罪動機、手段、目的、
    所生危害及犯罪後態度等一切情狀，量處如主文所示之刑，
    並依修正前刑法第四十一條第一項前段及已廢止罰金罰鍰提
    高標準條例第二條規定，併諭知易科罰金之折算標準。
據上論斷，應依刑事訴訟法第二百七十三條之一第一項、第二百
九十九條第一項前段，刑法第二條第一項前段、第三百四十九條
第一項、修正前第四十一條第一項前段，罰金罰鍰提高標準條例
第一條前段、（已廢止）修正前罰金罰鍰提高標準條例第二條，
，判決如主文。
本案經檢察官靳開聖到庭執行職務。
中    華    民    國    95    年    12    月    15    日
                  刑事第八庭    法  官  王偉光
以上正本證明與原本無異
如不服本判決應於送達後10日內向本院提出上訴狀
                                書記官  陳怡君
中    華    民    國    95    年    12    月    18    日
附錄本案論罪科刑法條全文：
中華民國刑法第349條
（普通贓物罪）
收受贓物者，處 3 年以下有期徒刑、拘役或 5 百元以下罰金。
搬運、寄藏、故買贓物或為牙保者，處5 年以下有期徒刑、拘役
或科或併科1 千元以下罰金。
因贓物變得之財物，以贓物論。


司法院資訊處製作；財團法人民間司法改革基金會備份。
